【裁判字號】    99,訴,71
【裁判日期】    990317
【裁判案由】    違反毒品危害防制條例
【裁判全文】
臺灣屏東地方法院刑事判決                99年度訴字第71號
公  訴  人  臺灣屏東地方法院檢察署檢察官
被      告  甲○○
上列被告因違反毒品危害防制條例案件，經檢察官提起公訴（98
年度毒偵字第1839號、第1864號），被告於準備程序就被訴事實
為有罪之陳述，本院合議庭裁定由受命法官獨任進行簡式審判程
序，並予判決如下：
    主  文
甲○○施用第一級毒品，累犯，處有期徒刑柒月；又施用第一級
毒品，累犯，處有期徒刑柒月，扣案之海洛因貳包（分別為檢驗
前淨重零點零貳貳公克、檢驗後淨重零點零壹公克；檢驗前淨
重零點零貳零公克、檢驗後淨重零點零壹壹公克）及其外包裝袋
貳只均沒收銷燬。應執行有期徒刑壹年，扣案之海洛因貳包（分
別為檢驗前淨重零點零貳貳公克、檢驗後淨重零點零壹公克；
檢驗前淨重零點零貳零公克、檢驗後淨重零點零壹壹公克）及其
外包裝袋貳只均沒收銷燬。
    事  實
一、甲○○曾於民國97年間因施用毒品案件，經本院以97年度毒
    聲字第21號裁定送觀察勒戒處所施以觀察、勒戒，認有繼續
    施用毒品傾向，再經本院以97年度毒聲字第209 號令入戒治
    處所施以強制戒治，於98年3 月24日停止處分釋放，並由臺
    灣屏東地方法院檢察署檢察官以98年度戒毒偵字第36號為不
    起訴處分確定。另其於93年間，因竊盜案件，經本院以93年
    度簡字第641 號判決處有期徒刑4 月確定，又因搶奪、竊盜
    案件，經臺灣高雄地方法院以93年度訴字第2120號判決判處
    有期徒刑9 月、9 月，應執行有期徒刑1 年5 月確定，嗣經
    本院以96年度聲減字第387 號就前開各罪裁定減刑2 分之1
    ，並就上開93年度訴字第2120號案件之2 罪減得之刑定應執
    行有期徒刑8 月確定，與93年度簡字第641 號案件所減得之
    刑接續執行，而於96年8 月14日易科罰金執行完畢。詎其猶
    不知戒絕悔改，於上開強制戒治執行完畢釋放後5 年內，明
    知海洛因、甲基安非他命業經公告列分別為毒品危害防制條
    例第2 條第2 項第1 款、第2 款之第一級、第二級毒品，均
    不得非法持有、施用，因未戒除施用毒品之惡習，竟基於施
    用第一級、第二級毒品之犯意，分別為下列犯行：(一)於98年
    8 月8 日22時許，在其位於屏東縣車城鄉○○村○○路120
    號住所內，以將海洛因及甲基安非他命置入注射針筒內摻水
    稀釋後，再以注射針筒注射手臂之方式，同時施用第一級毒
    品海洛因、第二級毒品甲基安非他命1 次。嗣於98年8 月11
    日16時許，在屏東縣恆春鎮○○路60號前（屏東縣政府警察
    局恆春分局前），經警發現其為毒品管制人口，復徵得其同
    意後採集尿液送請鑑驗結果，嗎啡（海洛因代謝物）及甲基
    安非他命均呈陽性反應，而查悉上情。(二)又於98年10月20日
    20時許，在其上開住所內，以將海洛因倒入注射針筒內摻水
    稀釋後，再注射針筒注射手臂之方式，施用第一級毒品海洛
    因1 次。嗣於98年10月21日9 時30分許，因其行跡可疑，而
    為警在屏東縣車城鄉○○村○○路120 號前攔查，並扣得第
    一級毒品海洛英2 包（分別為檢驗前淨重0.022 公克、檢驗
    後淨重0.013 公克；檢驗前淨重0.020 公克、檢驗前後淨重
    0.011 公克），復徵得其同意採集尿液送請鑑驗結果，嗎啡
    （海洛因代謝物）呈陽性反應，始知悉上情。
二、案經屏東縣政府警察局恆春及枋寮分局報告臺灣屏東地方法
    院檢察署檢察官偵查起訴。
    理  由
一、本案被告甲○○所犯違反毒品危害防制條例罪，並非法定刑
    為死刑、無期徒刑或最輕本刑3 年以上有期徒刑之罪，亦非
    高等法院管轄第一審之案件，而被告於本院準備程序中就被
    訴事實為有罪之陳述，本院合議庭乃裁定由受命法官獨任進
    行簡式審判程序。又簡式審判程序之證據調查，不受刑事訴
    訟法第159 條第1 項、第161 條之2 、第16 1條之3 、第16
    3 條之1 及第164 條至第170 條規定之限制，刑事訴訟法第
    273 條之2 亦定有明文，故本件審理依該規定，亦排除嚴格
    證據調查，併予敘明。
二、上開犯罪事實(一)部分，業據被告甲○○於警詢、本院審理中
    供承不諱（見恆警偵字第0980015843 號卷〈下稱A 卷〉第3
    至5 頁、本院卷第41頁、第46至48頁）；而被告於98年8 月
    11日為警查獲後所排放之尿液經採樣送驗，以酵素免疫分析
    法檢驗及氣相層析質譜儀法確認檢驗結果，於嗎啡及甲基安
    非他命均呈陽性反應，有屏東縣政府警察局恆春分局偵辦毒
    品條例案尿液受檢人真實姓名對照表及高雄市立凱旋醫院所
    出具之濫用藥物尿液檢驗報告各1 份附卷足稽（見A 卷第9
    頁、第10頁），堪認被告前揭不利於己之自白與客觀事實相
    符。而上開犯罪事實(二)部分，亦據被告於警詢、偵訊及本院
    審理中坦承不諱（見枋警刑字第0980014799號卷〈下稱B 卷
    〉第2 至7 頁、98年度毒偵字第1864號卷〈下稱C 卷〉第5
    至6頁，復有搜索扣押筆錄、扣押物品目錄表（見B 卷第22
    至25頁）及扣海洛因2 包（分別為檢驗前淨重0.022 公克、
    檢驗後淨重0.013 公克；檢驗前淨重0.020 公克、檢驗前後
    淨重0.011 公克）在案可憑；而被告於98年10月21日為警查
    獲後所排放之尿液經採樣送驗，以酵素免疫分析法檢驗及氣
    相層析質譜儀法確認檢驗結果，於嗎啡呈陽性反應，此有尿
    液初步檢驗報告單、屏東縣政府警察局枋寮分局偵辦毒品條
    例案尿液受檢人真實姓名對照表及臺灣檢驗科技股份有限公
    司98年11月4 日出具報告編號KH2009B0000000號之濫用藥物
    尿液檢驗報告1 份附卷足稽（見B 卷第30頁、C 卷10頁）。
    另扣案之白色粉末2 小包（分別為檢驗前淨重0.022 公克、
    檢驗後淨重0.013 公克；檢驗前淨重0.020 公克、檢驗前後
    淨重0.011 公克），經以化學呈色法及氣相層析質譜儀檢驗
    後，檢出第一級毒品海洛因成分，有高雄市立凱旋醫院98年
    12 月4日出具之高市凱醫驗字第11784 號濫用藥物成品檢驗
    鑑定書1 紙在卷可證（見本院卷第9 頁），是上開犯罪事實
    足堪認定。再被告甲○○於97年間因施用毒品案件，經本院
    以97年度毒聲字第21號裁定送觀察勒戒處所施以觀察、勒戒
    ，認有繼續施用毒品傾向，再經本院以97年度毒聲字第209
    號令入戒治處所施以強制戒治，於98年3 月24日停止處分釋
    放，並由臺灣屏東地方法院檢察署檢察官以98年度戒毒偵字
    第36號為不起訴處分確定，此有臺灣高等法院被告前案紀錄
    表及臺灣屏東地方法院檢察署全國施用毒品案件紀錄表在卷
    可查，是被告確有於觀察、勒戒及強制戒治執行完畢後，5
    年內復行施用毒品之罪行。綜此，本件事證已臻明確，被告
    上開施用海落因及甲基安非他命之犯行均洵堪認定，應依法
    論科。
三、按海洛因及甲基安非他命分屬毒品危害防制條例第2 條第2
    項第1 款、第2 款規定之第一級及第二級毒品，均不得持有
    及施用，核被告甲○○所為，係犯毒品危害防制條例第10條
    第1 項之施用第一級毒品罪及同法條第2 項之施用第二級毒
    品罪。被告施用前後之持有第一級毒品及第二級毒品之低度
    行為，分別為其施用第一級毒品與第二級毒品之高度行為所
    吸收，均不另論罪。又事實欄一(一)犯行部分，被告係以將海
    洛因、甲基安非他命置入注射針筒內摻水稀釋後，再以注射
    針筒注射手臂靜脈之方式，同時施用第一級毒品海洛因及第
    二級毒品甲基安非他命，故係以一行為同時觸犯毒品危害防
    制條例第10條第1 項施用第一級毒品罪及同條第2 項施用第
    二級毒品罪，為想像競合犯，應從較重之施用第一級毒品罪
    處斷。又被告所犯前開2 罪間，犯意各別，應予分論併罰。
    另被告有上揭犯罪事實欄所述經有期徒刑宣告及執行完畢之
    情形，此有前開臺灣高等法院被告前案紀錄表可按，被告於
    有期徒刑執行完畢後5 年以內故意再犯本件均為有期徒刑以
    上之罪，皆構成累犯，俱應依刑法第47條第1 項規定予以加
    重其刑。爰審酌被告前已因施用毒品犯行經觀察、勒戒及強
    制戒治，竟仍故態復萌，復行施用毒品不輟，無視於毒品對
    於自身健康之戕害及國家對於杜絕毒品犯罪之禁令，足認非
    予以適當刑罰不足以禁絕；惟衡酌其教育程度僅國中畢業、
    家庭經濟狀況勉持，且罹患骨髓炎長達數年之久，飽受病痛
    折磨致染上毒癮，而施用毒品係屬自戕行為，又其犯罪手段
    尚屬平和，亦未因此危害他人，所生損害尚非鉅大，且被告
    犯後於本院審理時坦承犯行，尚見悔意之犯罪後態度，另施
    用毒品者均有相當程度之成癮性及心理依賴，其犯罪心態與
    一般刑事犯罪之本質並不相同，應側重適當之醫學治療及心
    理矯治為宜等一切情狀，分別量處如主文所示之刑，並定其
    應執行之刑，以資懲儆。另扣案海洛因2 包（分別為檢驗前
    淨重0.022 公克、檢驗後淨重0.013 公克；檢驗前淨重0.02
    0 公克、檢驗前後淨重0.011 公克），經鑑驗後均含有毒品
    甲海洛因之成分，業說明如前述，又其外包裝2 只，亦均有
    第二級毒品海洛因之殘留難以析離，俱應同依毒品危害防制
    條例第18條第1 項前段之規定，併予宣告沒收銷燬之，
據上論斷，應依刑事訴訟法第273 條之1 第1 項、第299 條第1
項前段，毒品危害防制條例第10條第1 項、第2 項、第18條第1
項前段，刑法第11條、第47條第1 項、第51條第5 款，判決如主
文。
本案經檢察官潘國威到庭執行職務。
中    華    民    國    99    年    3     月    17    日
                  刑事第三庭    法  官  陳怡先
以上正本證明與原本無異。
如不服本判決應於收受判決後10日內向本院提出上訴書狀，並應
敘述具體理由；其未敘述上訴理由者，應於上訴期間屆滿後20日
內向本院補提理由書（均須按他造當事人之人數附繕本）「切勿
逕送上級法院」。
中    華    民    國    99    年    3     月    17    日
                                書記官  鍾小屏
附錄本案論罪科刑法條：
毒品危害防制條例第10條
施用第一級毒品者，處 6 月以上 5 年以下有期徒刑。
施用第二級毒品者，處 3 年以下有期徒刑。

司法院資訊處製作；財團法人民間司法改革基金會備份。
